【裁判字號】    89,上易,3014
【裁判日期】    891110
【裁判案由】    違反就業服務法
【裁判全文】
臺灣高等法院臺中分院刑事判決                  八十九年度上易字第三○一四號
    上  訴  人  臺灣臺中地方法院檢察署檢察官
    被      告  甲○○
    選任辯護人  顏福楨
右上訴人，因被告違反就業服務法案件，不服臺灣臺中地方法院八十九年度易字第三
一七三號，中華民國八十九年十一月十日第一審判決（起訴案號：臺灣臺中地方法院
檢察署八十八年度偵字第二二五八七號），提起上訴，本院判決如左：
      主  文
上訴駁回。
      理  由
一、本案經本院審理結果，認第一審判決以被告甲○○被訴違反就業服務法之犯罪不
    能證明，因而為其無罪之諭知，經核其認事用法並無不當，應予維持，並引用第
    一審判決書記載之理由（如附件）。
二、檢察官上訴意旨略稱：被告甲○○如何非法雇用印尼籍勞工之犯行，已據該外籍
    勞工KOL.LIES.HARTININGSIH於 警訊時供稱在卷，並有其所持有之被告名片在卷
    可稽，原審之無罪認定，顯有未合云云，固非無見。但查，該外勞何以對其他雇
    主黃朝貴、蘇惠珠、蘇雪珠之住處或工作場所，能詳細描述並確認，卻僅對被告
    雇用其工作之地點無法描述，是其指稱被被告所非法雇用乙節，已有可疑。又被
    告於八十八年七月二十三日起至該外勞七月二十八日被查獲之期間內，伊所工作
    之內容，有被告所提之工作日誌記載可憑（參見原審卷十八、十九頁），並據證
    人鄭紀光於原審證稱屬實，是被告所辯伊未雇用該外籍勞工幫忙工作情節，尚非
    不可採信。此外，該外勞所持有之被告名片，並無特殊異常之記載，則該持有名
    片之情事，顯難推認被告有雇用該外勞之事實，況本院向行政院勞工委員會函查
    之結果，該外勞確實未有聘僱許可之資料可查，此有該會之函文可稽，則該外勞
    既非合法聘僱入境，其久待國內如何維生亦有可疑，其空口指稱復無佐證可憑，
    是否堪信，實有可疑，是原審經詳查後，為被告無罪之諭知，經核並無不合，檢
    察官徒執陳詞指摘原判決不當，非有理由，其上訴應予駁回。
據上論斷，應依刑事訴訟法第三百七十三條、第三百六十八條，判決如主文。
本案經檢察官乙○○到庭執行職務
中      華      民      國    九十    年      二      月      二十      日
                                臺灣高等法院臺中分院刑事第二庭
                                      審判長法  官  羅  禮  政
                                            法  官  陳  欣  安
                                            法  官  蔡  聰  明
右正本證明與原本無異。
不得上訴。
                                            書記官    瑞  芳
中      華      民      國      九十      年      二      月   二十一   日
                                                                        Ｄ
台灣台中地方法院刑事判決                        八十九年度易字第三一七三號
    公  訴  人  臺灣臺中地方法院檢察署檢察官
    被      告  甲○○  女四十二歲（民國○○○年○月○○○日生）
                        身分證統一編號：Ｌ二二四一八七三三號
                        住台中市○○區○○路二十九號
    選任辯護人  顏福楨  律師
右列被告因違反就業服務法案件，經檢察官提起公訴（八十八年度偵字第二二五八七
號），本院判決如左：
    主    文
甲○○無罪。
    理    由
一、公訴意旨略以：被告甲○○明知外國人未經雇主申請許可，不得在中華民國境內
  工作，竟自民國（下同）八十八年七月二十三日起未經申請許可，僱用印尼國籍
    勞工 KOL.LIES.HARTININGSIH在台中市○○路二十九號為其從事大樓清潔工作，
    嗣於八十八年七月二十八日下午十一時十五分許， KOL.LIES.HARTININGSIH在桃
    園縣桃園市省立桃園醫院前為警查獲，因認被告涉有違反就業服務法第五十三條
    第一款規定，應依同法第五十八條第一項處斷罪嫌云云。
二、按犯罪事實應依證據認定之，無證據不得推定其犯罪事實，又不能證明被告犯罪
    或其行為不罰者，應諭知無罪之判決，刑事訴訟法第一百五十四條及第三百零一
    條第一項分別定有明文。
三、本件公訴意旨認被告涉有違反就業服務法第五十三條第一款規定，應依同法第五
    十八條第一項處斷罪嫌，無非以印尼國籍勞工 KOL.LIES.HARTININGSIH BULAN於
    訊時之證述，及 KOL.LIES.HARTININGSIH持有被告之名片在卷，為其依據。訊之
    被告甲○○堅持否認有何違反就業服務法之犯行，辯稱：我沒有僱請外勞，我記
    得大約八十八年七月中旬有壹個外勞拿了我的名片，說要來我這邊工作，我並沒
    有用他，他就走了等語。經查：
  (一)本件印尼國人 KOL.LIES.HARTININGSIH於警訊時雖證述：「（你於何時開始前往
    何處為甲○○工作？）我於一九九九年七月二十三日替甲○○工作，因甲○○是
    做清潔公司，故我是跟甲○○去她包下之工程處工作，故地址我不知道。」、（
    妳為甲○○工作之時間，工作內容及薪資為何？）我於一九九九年七月二十三日
    為甲○○工作一次，我是為甲○○做大樓清潔工，薪資為伍佰元。」、「當工工
    作時間是早上十點工作至下午五點，薪資伍佰元由甲○○支付我的。」、「（甲
    ○○公司名片來源為何？）是我於一九九年七月二十三日為甲○○工作時，甲○
    ○給我的。」等語。此外， KOL.LIES.HARTININGSIH於警訊時另證述曾為黃朝貴
    （自八十八年三月十一日起，每星期四至黃朝貴經營之設於台中市○區○○路二
    段二０五號「新雅牙醫診所」工作過六次）、蘇惠珠（自八十八年二月十六日起
    ，至台中市○○區○○街六六九之二號四樓蘇惠珠住處工作十次）、蘇雪珠（自
    八十八年五月二十一日起，至台中市○區○○路一段二五八巷三號蘇雪珠住處工
    作過四次）工作，並能帶同警方至各該處所查證拍照存證，且就各該處內部陳設
    平面配置圖予以確認，此有照片六幀、平面配置圖三張在卷可稽，惟獨對於被
    告甲○○部分，有關工作之「大樓」所在處所，無法帶同警方人員予以確認，則
    被告是否有僱用 KOL.LIES.HARTININGSIH為其工作，已非無疑。
  (二)再參以 KOL.LIES.HARTININGSIH於警訊時證述：「（妳於何時逃逸，為何逃逸，
    逸後居住何處，何人帶妳逃逸？）我於一九九八年七月十八日被一位朱莉之女子
    帶我離開去工作，逃逸後我都居住在飯店。」、「該名叫朱莉的女子正確年籍，
    及如何連絡我都不知道，我逃逸後都是朱莉帶我去住飯店，故我不知道飯店是在
    何處及飯店名字。」等語，則以 KOL.LIES.HARTININGSIH於八十七年七月十六日
    以觀光名義來台，簽證停留期間為三十日，惟 KOL.LIES.HARTININGSIH並未依時
    離境，而遭列為失蹤外僑，此有外僑入出境資料查詢表在卷可查。如是，以KOL.
    LIES.HARTININGSIH 於八十七年七月十六日入境，於同年七月十八日即由「朱莉
    」之女子帶離逃逸，且隨同朱莉工作，且其工作之薪資每日五百元，則KOL.LIES
    .HARTININGSIH又如何每日住在飯店內，矧，KOL.LIES.HARTININGSIH於警訊時又
    證述：「（妳於台中市○○○段期間都居住何處？）我都睡在公園，有時會到旅
    館住宿。」等語，顯又與其前之證述不一致，則 KOL.LIES.HARTININGSIH所述是
    否屬實，亦非無疑。
  (三)再以，被告於八十八年七月二十三日，係為證人鄭紀光打掃位於台中市○○區○
    ○路東一街四十五號房屋之情，業據證人鄭紀光於本院審理時到庭證述：「（台
    中市北屯區○○○○街四五號是怎樣的房子，有幾人住？）有五個人住，平時打
    掃都是甲○○來打掃，以前他在航發打掃，我女兒在那邊知道她不錯，他在我那
    邊已經有時十年了。打掃一天兩千元，四星期打掃一次。打掃的時間都是整天，
    以前開始時打掃一天約壹仟五左右，兩千元的起碼有三年、四年了。他打掃的時
    候只有他壹個人在家，中午要買飯盒給他吃。」、「（去年七月廿三日有無在你
    住處打掃過？）有，我有紀錄。」等語無訛，且依被告提出之工作紀事，亦有載
    明為鄭紀光工作之紀錄。（矧，台中市○○路二十九號係被告之住所，並非工作
    之場所，公訴人顯係誤值）。是以，被告當日所清潔之處所係住家，並非如KOL.
    LIES.HARTININGSIH所述係清潔大樓之工作，從而，KOL.LIES.HARTININGSIH所證
    述，顯然存有瑕疵，且與事實不符。是尚難僅憑其證述，而資為對被告不利之認
    定。
  (四)至於，證人 KOL.LIES.HARTININGSIH雖持有被告之名片，然以被告係清潔之工作
    ，工作項目煩多，此有該名片在卷可按，則以被告為召攬工作機會，四處散放其
    名片，亦合於常理，則欲取得被告散放之名片，係屬易事，則KOL.LIES.HARTINI
    NGSIH 在不詳處所取得而持有被告之名片，並非不無可能。如是，尚難僅憑證人
    KOL.LIES.HARTININGSIH持有被告之名片，即遽以認定被告有僱用證人KOL.LIES.
    HARTININGSIH 為其工作。
  (五)綜上，被告前開所辯，堪予採信。此外，復查無其他積極證據足資證明被告確有
    僱用外國人非法為其工作之犯行，被告犯罪尚屬不能證明，揆諸前揭說明，自應
    為被告無罪之諭知。
據上論斷，依刑事訴訟法第三百零一條第一項前段，判決如主文。
中      華      民      國    八十九    年     十一     月      十      日
                                臺灣臺中地方法院刑事第四庭
                                    法  官  顏  世  傑
右正本證明與原本無異。
如不服本判決，應於判決送達後十日內向本院提出上訴狀，上訴於臺灣高等法院臺中
分院( 須附繕本 )。
                                    書記官
中    華    民    國      八十九      年       十一      月     十五    日


司法院資訊處製作；財團法人民間司法改革基金會備份。
